臺灣高等法院刑事判決　　　　　 　　94年度交上易字第171號
上　訴　人　臺灣板橋地方法院檢察署檢察官
上　訴　人
即　被　告　乙○○
上列上訴人因被告過失傷害案件，不服臺灣板橋地方法院94年度
交易字第74號，中華民國94年 5月31日第一審判決（起訴案號：
臺灣板橋地方法院檢察署94年度偵字第1192號），提起上訴，本
院判決如下：
    主  文
上訴駁回。
乙○○緩刑貳年。
    事  實
一、乙○○於民國（下同）92年12月19日7 時40分許，駕駛CS-3
    637 號自用小客車，沿台北縣板橋市○○路往新莊方向行駛
    ，在行經民生路與縣民大道之交岔路口右轉直行時（按當時
    其路口號誌為綠燈），應注意汽車行駛時，駕駛人應注意車
    前狀況，並隨時採取必要之安全措施，且按諸當時之天候、
    光線、號誌、路況等一切情狀，復無乙○○不能注意之情形
    ，竟疏未注意其右轉後前方適有亦疏未注意左右有無來車，
    即逕自穿越縣民大道通過之行人甲○○，而以上開自用小客
    車左前保險桿處撞及甲○○倒地，致甲○○因之受有雙膝挫
    傷、左下肢擦傷3 ×3 公分、右足挫擦傷4 ×4 公分、腳踝
    扭傷、右膝內側半月軟骨破裂、左膝內側韌帶、半月軟骨及
    後十字韌帶斷裂之傷害。嗣乙○○於上開肇事後，警員楊宗
    倫到場處理發覺上情前，主動向警員楊宗倫陳述上開肇事經
    過。
二、案經乙○○自首及甲○○訴由台北縣政府警察局海山分局報
    請臺灣板橋地方法院檢察署檢察官偵查起訴。
    理  由
一、上揭事實業據被告乙○○於原審及本院審理時坦承不諱，核
    與告訴人甲○○於本院指訴之情節及證人即當場執行交通勤
    務之義勇交通人員張菊迭次於警詢及偵查中證述之情節，均
    相符合，復有道路交通事故調查報告表（一）（二）、現場
    草圖乙紙、告訴人甲○○所提出診斷證明書6紙、道路交通
    事故肇事人自首情形紀錄表乙紙、肇事現場照片12紙、被告
    駕駛執照、行車執照影本各乙紙，在卷可稽，足堪認定。又
    按「汽車行駛時，駕駛人應注意車前狀況，並隨時採取必要
    之安全措施」，道路交通安全規則第94條第3項定有明文，
    被告於上揭時間駕駛上開自用小客車，沿台北縣板橋市○○
    路往新莊方向行駛，在行經民生路與縣民大道之交岔路口右
    轉直行時（按當時其路口號誌為綠燈），應注意汽車行駛時
    ，駕駛人應注意車前狀況，並隨時採取必要之安全措施，且
    按諸當時之天候、光線、號誌、路況等一切情狀，復無被告
    不能注意之情形，竟疏未注意其右轉後前方適有行人即告訴
    人甲○○正穿越縣民大道通過，而以上開自用小客車左前保
    險桿處撞及告訴人甲○○倒地，致告訴人甲○○因之受有上
    述雙膝挫傷、左下肢擦傷3×3公分、右足挫擦傷4×4公分、
    腳踝扭傷、右膝內側半月軟骨破裂、左膝內側韌帶、半月軟
    骨及後十字韌帶斷裂之傷害，則被告就告訴人甲○○所受上
    述傷害之結果，顯有過失責任，且其間亦存有相當因果關係
    ，至為灼然。雖告訴人甲○○於上揭時地穿越縣民大道通過
    時，亦有疏未注意左右有無來車，即逕自穿越縣民大道通過
    ，致遭由被告所駕駛上開自用小客車撞及肇事，致受有上述
    傷害之結果，亦同有相當之過失責任，惟亦不足影響本院對
    被告上開過失責任之認定，附此敘明。至於被告迭次於警詢
    、偵查中、原審及本院審理時均辯稱當時告訴人甲○○並未
    行走在行人穿越道上而肇事云云，另告訴人甲○○則指訴其
    當時係行走在行人穿越道上肇事云云，茲被告與告訴人甲○
    ○二人上開所述肇事地點，不僅二人各置一詞，而相互矛盾
    ，且證人張菊迭次於警詢及偵查中亦均證稱其係本件肇事後
    ，因見現場人群聚集，經前往查看，才知悉本件肇事，惟並
    未目擊本件肇事經過等語（見94年度偵字第1192號偵查卷第
    13頁反面、第52頁），而本件道路交通事故調查報告表（一
    ）（二）及現場草圖上，亦未載明本件肇事之相關「散落物
    或血跡位置」，以供本院本諸物理科學相關原理，研判出本
    件肇事之「可能」撞及點所在，前後所述均屬雙方各自一詞
    之語，且雙方迭次於警詢、偵查中、原審及本院審理時復均
    未能提出其他任何積極證據以實其等各自之說，是本件被告
    及告訴人甲○○二人就此部分所述之詞，自均不足各為有利
    其等二人認定之依據，至為顯然，則台北縣區車輛行車事故
    鑑定委員會僅憑告訴人甲○○個人上開指訴之詞，復未察明
    被告與告訴人甲○○二人上開陳述相互矛盾，且均未能舉出
    任何實證為憑之情形下，即逕認告訴人甲○○於本件肇事時
    係行走在行人穿越道上，並認告訴人甲○○無肇事因素云云
    ，揆諸上述，容有未合，自不足供本院憑為認定被告及告訴
    人甲○○二人上開過失責任之憑據，至為顯然。惟本件車禍
    之發生不論告訴人是否亦有過失存在，仍無解於被告之過失
    責任，又被告之過失行為與告訴人甲○○所受傷害間，存有
    相當因果關係意甚明確，其犯行堪以認定。
二、核被告所為，係犯刑法第284 條第1 項前段之過失傷害罪。
    被告於本件肇事後，警員楊宗倫到場處理發覺上情前，先向
    警員楊宗倫陳述上開肇事經過乙情，業據被告於原審審理時
    供述明確，復有上開肇事現場照片12紙可稽，而堪認定，被
    告復於事後接受法院之審理，已符刑法第62條前段規定自首
    之要件，應依同條之規定，減輕其刑。原審適用刑法第284
    條第1項前段、第62條前段、第41條第1項前段，罰金罰鍰提
    高標準條例第1條前段、第2條，審酌被告於上揭時地駕駛上
    開自用小客車右轉直行時，應且能注意車前適有行人即告訴
    人甲○○正穿越縣民大道通過，竟疏未注意及之而撞及告訴
    人甲○○肇事，致告訴人甲○○因之受有上述傷害之結果，
    已損及告訴人甲○○之權益，並危害社會上之交通安全及被
    告犯罪後之態度等一切情狀，量處有期徒刑肆月，並諭知易
    科罰金之折算標準。經核其認事用法均無不合，量刑亦屬適
    當。檢察官循告訴人之請求以警員寫錯地址致未收到原審開
    庭傳票，且遺漏附帶民事訴訟聲請為由提起上訴；被告上訴
    以告訴人亦有過失，指摘原審判決不當云云，均無理由，應
    予駁回。末查被告前未曾受有期徒刑以上刑之宣告，有本院
    被告前案紀錄表在卷可稽，素行良好，此次於駕車行進中，
    於自小客車右轉直行時，一時虞疏，不慎撞及告訴人甲○○
    致本件事故，被告於本院審理中已與告訴人甲○○達成和解
    ，被告願賠償新台幣37萬5千元（第一期於94年11月13日前
    先支付告訴人15萬元，其餘每月13日支付告訴人5千元至清
    償完畢為止），有雙方簽具之和解筆錄乙份在卷可參，而被
    告經此罪刑之宣告，爾後當知所警惕，諒無再犯之虞，是本
    院認被告所受本件刑之宣告以暫不執行為適當，爰併予宣告
    緩刑2年，以啟自新。
據上論斷，應依刑事訴訟法第368條、刑法第74條第1款，判決如
主文。
本案經檢察官侯千姬到庭執行職務。
中　　華　　民　　國　　94　　年　　10　　月　　27　　日
                  刑事第十七庭審判長法  官  鄭文肅
                                    法  官  施俊堯
                                    法  官  蘇隆惠
以上正本證明與原本無異。
不得上訴。
                                    書記官  周素秋
中　　華　　民　　國　　94　　年　　10　　月　　27　　日
附錄：本案論罪科刑法條全文
刑法第284條
因過失傷害人者，處6月以下有期徒刑、拘役或500元以下罰金，
致重傷者，處1年以下有期徒刑、拘役或500元以下罰金。
從事業務之人，因業務上之過失傷害人者，處1年以下有期徒刑
、拘役或1000元以下罰金，致重傷者，處3年以下有期徒刑、拘
役或2000元以下罰金。
